【裁判字號】    98,交訴,114
【裁判日期】    981021
【裁判案由】    業務過失致死
【裁判全文】
臺灣臺南地方法院刑事判決             98年度交訴字第114號
公  訴  人  臺灣臺南地方法院檢察署檢察官
被      告  乙○○
上列被告因業務過失致死案件，經檢察官提起公訴（98年度偵字
第11583號），被告於準備程序進行中就被訴事實為有罪之陳述
，經本院合議庭裁定由受命法官獨任進行簡式審判程序後，判決
如下：
    主    文
乙○○從事業務之人，因業務上之過失致人於死，處有期徒刑壹
年。緩刑參年，於緩刑期間付保護管束，並應依執行檢察官之命
令，向指定之政府機關、政府機構、行政法人、社區或其他符合
公益目的之機構或團體，提供肆拾小時之義務勞務。
    事    實
一、乙○○係鉅程砂石有限公司之聯結車司機，為從事業務之人
    ，其於民國98年6月5日8時10分許，駕駛車牌號碼9J-869號
    營業貨運曳引車，載運砂石，沿臺南縣永康市○○○路由北
    向南方向行駛，於行經中正北路與正北五路交岔路口右轉彎
    時，本應注意車前狀況及兩車併行之間隔，並隨時採取必要
    之安全措施，而依當時情形，天候晴天、日間自然光線、柏
    油路面乾燥、無缺陷或障礙物、視距良好，非有不能注意之
    情形，竟疏未注意，貿然右轉彎未讓同向直行由許金玉騎乘
    車牌號碼VHR-219號輕型機車先行，而擦撞許金玉所騎乘之
    機車，致許金玉人車倒地，許金玉頭、胸、腹及四肢等部位
    均遭聯結車車輪輾壓，受有多發性損傷，當場死亡。乙○○
    於肇事後犯罪未經發覺前，向趕至現場處理車禍事宜尚不知
    肇事者為何人之臺南縣警察局永康分局車禍處理小組警員主
    動表示其為肇事車輛之駕駛者，並進而接受裁判。
二、案經臺灣臺南地方法院檢察署檢察官據報相驗後偵查起訴。
    理    由
一、本件係經被告乙○○於準備程序中就被訴之犯罪事實為有罪
    之表示，而經本院裁定以簡式審判程序加以審理，依刑事訴
    訟法第273條之2、第159條第2項之規定，不適用傳聞法則有
    關限制證據能力之相關規定，合先敘明。
二、訊據被告乙○○對於上揭事實坦承不諱，並有道路交通事故
    現場圖、道路交通事故調查報告表(一)、(二)各1份、車損及道
    路交通事故現場蒐證照片35張在卷可稽（見臺灣臺南地方法
    院檢察署98年度相字第765號相驗卷第17-19頁、第21-38頁
    ）。又被害人許金玉因本件車禍受有多發性損傷，而當場死
    亡，亦經臺灣臺南地方法院檢察署檢察官督同法醫師相驗屬
    實，有勘驗筆錄、相驗屍體證明書、檢驗報告書各1份及相
    驗照片20張附卷可憑（見前揭相驗卷第49頁、第53頁、第58
    -75頁）。則被告於上揭時、地與被害人許金玉發生車禍，
    以及被害人許金玉因此受有多發性損傷而當場死亡之事實，
    堪以認定。
三、按汽車行駛時，駕駛人應注意車前狀況及兩車併行之間隔，
    並隨時採取必要之安全措施；轉彎車應讓直行車先行。道路
    交通安全規則第94條第3項、第102條第1項第7款分別定有明
    文。被告為職業汽車駕駛人，自應注意及此。本件事故發生
    當時天候晴天、日間自然光線、柏油路面乾燥、無缺陷或障
    礙物、視距良好，有上揭道路交通事故調查報告表(一)在卷可
    參，是被告應無不能注意之情事。然被告卻疏未注意上揭交
    通安全規則，右轉時未注意禮讓直行機車，而擦撞同向直行
    由許金玉所騎乘之機車，致生本件車禍，被告於本件車禍之
    發生，顯有過失。況本件肇事責任經送請臺灣省臺南區車輛
    行車事故鑑定委員會鑑定結果，其鑑定意見亦認被告駕駛半
    聯結車，右轉未注意右側機車，轉彎車未讓直行車先行，為
    肇事原因，有該鑑定委員會98年7月2日南鑑字第0985901930
    號函附臺南區980458案鑑定意見書在卷可查（見前揭相驗卷
    第82-83頁）。又被害人許金玉係因本件車禍死亡，已如前
    述，則被害人之死亡與被告之過失行為間，即有相當因果關
    係。綜此，本件被告業務過失致人於死之犯行，事證明確，
    應予依法論科。
四、核被告乙○○所為，係犯刑法第276條第2項之業務過失致死
    罪。被告肇事後，在未有偵查犯罪職務之機關或公務員發覺
    其為犯罪人前，即向到場處理本件道路交通事故，尚不知肇
    事者為何人之臺南縣警察局永康分局警員供承其肇事犯罪，
    自首並接受裁判等情，有臺南縣警察局永康分局道路交通事
    故肇事人自首情形紀錄表1紙在卷可稽（見前揭相驗卷第40
    頁），爰依刑法第62條前段之規定減輕其刑。爰審酌被告前
    因業務過失致死罪經法院判處有期徒刑一年確定，並於94年
    6 月15日因縮短刑期執行完畢出監，有臺灣臺南地方法院檢
    察署刑案資料查註紀錄表及臺灣高等法院被告前案紀錄表在
    卷可按，於本件雖因被告再犯之本罪係過失犯而不構成累犯
    ，然被告為職業駕駛人，卻一再因違反交通規則肇事而致人
    於死，足見其駕駛車輛時之態度過於輕忽，其可非難性不輕
    ，並審酌被告之品性、生活狀況、智識程度（高中肄業），
    被告就本件事故應負全部過失責任，以及業已與被害人許金
    玉之家屬達成和解，賠償其等之損害完畢，有臺南縣新市鄉
    調解委員會98年民調字第111號調解筆錄在卷可查（見本院
    卷第16頁），暨被告犯罪後坦承犯行態度尚佳等一切情狀，
    量處如主文所示之刑。末查，被告前雖曾因故意犯罪受有期
    徒刑以上刑之宣告，且執行完畢，惟其五年以內未曾因故意
    犯罪受有期徒刑以上刑之宣告，有臺灣臺南地方法院檢察署
    刑案資料查註紀錄表及臺灣高等法院被告前案紀錄表各一份
    在卷可憑，其因一時失慮致犯本罪，且已與被害人家屬達成
    和解賠償損害，信被告經此科刑之教訓，已足資警惕，應無
    再犯之虞，本院因認被告所受宣告之刑，以暫不執行為適當
    ，併予宣告緩刑3年，以啟自新。再考量被告為職業駕駛人
    ，卻先後兩次均因違反交通規則肇事而致人於死，顯係駕駛
    車輛時之態度過於輕忽，且欠缺守法之正確觀念，為強化其
    法治概念，使其於緩刑期內能深知警惕，並使緩刑宣告不致
    輕易遭到撤銷，乃依刑法第74條第2項第5款規定，命被告應
    依執行檢察官之命令，向指定之政府機關、政府機構、行政
    法人、社區或其他符合公益目的之機構或團體，提供40小時
    之義務勞務，併依刑法第93條第1項第2款規定，於緩刑期間
    付保護管束。
據上論斷，應依刑事訴訟法第299條第1項前段、第273條之1第1
項，刑法第276條第2項、第62條前段、第74條第1項第2款、第2
項第5款、第93條第1項第2款，刑法施行法第1條之1，判決如主
文。
本案經檢察官甲○○到庭執行職務。
中    華    民    國    98    年    10    月    21    日
                    刑事第十一庭  法  官  張家瑛
以上正本證明與原本無異。
如不服本判決應於收受本判決後10日內向本院提出上訴書狀，並
應敘述具體理由。如未敘述上訴理由者，應於上訴期間屆滿後20
日內向本院補提理由書狀（均須按他造當事人之人數附繕本）「
切勿逕送上級法院」。
                                  書記官  李淑惠
中    華    民    國    98    年    10    月    22    日
附錄本案論罪科刑法條全文：
中華民國刑法第276條：
因過失致人於死者，處二年以下有期徒刑、拘役或二千元以下罰
金。
從事業務之人，因業務上之過失犯前項之罪者，處五年以下有期
徒刑或拘役，得併科三千元以下罰金。


司法院資訊處製作；財團法人民間司法改革基金會備份。
